【裁判字號】    97,台上,2844
【裁判日期】    970626
【裁判案由】    常業詐欺
【裁判全文】
最高法院刑事判決            九十七年度台上字第二八四四號
上  訴  人  甲○○
上列上訴人因常業詐欺案件，不服台灣高等法院高雄分院中華民
國九十七年四月二十二日第二審判決（九十七年度上訴字第三二
三號，起訴案號：台灣高雄地方法院檢察署九十三年度偵字第一
七五四七號、第二一六七一號），提起上訴，本院判決如下：
    主  文
上訴駁回。
    理  由
按刑事訴訟法第三百七十七條規定，上訴於第三審法院，非以判
決違背法令為理由，不得為之。是提起第三審上訴，應以原判決
違背法令為理由，係屬法定要件。如果上訴理由書狀並未依據卷
內訴訟資料，具體指摘原判決不適用何種法則或如何適用不當，
或所指摘原判決違法情事，顯與法律規定得為第三審上訴理由之
違法情形，不相適合時，均應認其上訴為違背法律上之程式，予
以駁回。本件原判決維持第一審論處上訴人甲○○共同常業詐欺
取財罪刑之判決，駁回其於第二審之上訴，已綜合全部卷證資料
，敘明其所憑之證據及認定之理由；而以上訴人否認犯罪所持之
辯解為不足採，詳加指駁。從形式上觀察，並無判決違背法令之
情形存在。查原判決附表二編號十五、四十三及四十六「受騙時
間」欄所載「九十二年」或「九十六年」，均係「九十三年」之
誤載，係屬裁定更正之問題，要無違背法令可言。上訴意旨執此
指摘原判決違法，難謂符合第三審上訴之法定要件。又民國九十
四年二月二日公布刪除，九十五年七月一日施行前刑法第三百四
十條常業詐欺罪，係指反覆以詐欺行為為目的之社會活動之職業
性犯罪而言；至其犯罪時間之長短，犯罪所得之多寡，則非所問
。上訴人夥同詐騙集團藉詞被害人中獎、退回健保費等由，反覆
實行詐欺行為，恃此為生，以之為常業，應成立常業詐欺取財罪
，判決內已論敘翔明。至其理由謂上訴人參與詐欺犯行之時間「
逾半年多」（見原判決第六頁第二十三行至第二十四行），與事
實欄認上訴人犯罪時間係自九十二年十一月、十二月間起至九十
三年一月底止約三個月，不盡相符，仍不影響原判決關於常業犯
所為之論斷，自亦不得據為第三審上訴之合法理由。上訴意旨其
餘所稱上訴人在郵局開設帳戶，測試該帳戶之轉帳功能及知悉詐
騙集團主謀者之姓名，與行使偽造公印文等罪無關，原判認上訴
人與詐欺集團係共同正犯，而非幫助犯，於法有違等各節，漫就
原審採證認事職權之適法行使，暨判決內已明白論斷之事項，憑
己見為空泛之爭辯，與法律規定得為第三審上訴理由之違法情形
，不相適合。其上訴為違背法律上之程式，應予駁回。
據上論結，應依刑事訴訟法第三百九十五條前段，判決如主文。
中    華    民    國  九十七  年    六    月  二十六  日
                      最高法院刑事第十一庭
                          審判長法官  花  滿  堂
                                法官  黃  正  興
                                法官  陳  東  誥
                                法官  林  錦  芳
                                法官  魏  新  和
      本件正本證明與原本無異
                                      書  記  官
中    華    民    國  九十七  年    六    月   三十   日
                                                 H


司法院資訊處製作；財團法人民間司法改革基金會備份。
